【裁判字號】    96,易緝,121
【裁判日期】    971223
【裁判案由】    詐欺等
【裁判全文】
臺灣桃園地方法院刑事判決             96年度易緝字第121號
公  訴  人  臺灣桃園地方法院檢察署檢察官
被      告  甲○○
                      號
上列被告因詐欺等案件，經檢察官提起公訴（台灣板橋地方法院
檢察署92年度偵字第10680 號）後，經台灣板橋地方法院移送前
來，本院判決如下：
    主  文
甲○○連續明知為虛偽標記品質之商品而販賣，處有期徒刑月
，如易科罰金，以銀元佰元即新台幣玖佰元折算壹日。如附表
所示之物沒收之。
    事  實
一、甲○○為址設臺北市○○路○段107 號「維祥商行」之負責
    人，於民國90年12月間，以「維祥商行」之名參與台灣台北
    監獄辦理之「法務部所屬桃、竹、苗區矯正機關91年上半年
    聯合採購收容人副食品共同供應契約」之投標，並順利得標
    ，嗣於同月24日與主辦機關台灣台北監獄簽約時，甲○○明
    知依共同供應契約約定，維祥商行應給付之「鴨肉」須為「
    鮮品、去頭、脖子、爪、內臟、『CAS 標示』，禁止加水加
    冰」，復明知該「CAS 標示」係指由行政院農業發展委員會
    向經濟部智慧財產局註冊登記、授權經其檢驗合格之廠商使
    用且具有表彰肉品一定優良品質之「CAS 優良肉品」商標圖
    樣，復明知其根本無從給付具有此品質標示之商標圖樣之鴨
    肉，猶基於意圖欺騙他人之概括犯意，與台灣台北監獄簽訂
    上揭共同供應契約，使不知情之台灣台北監獄承辦公務員誤
    信甲○○確有依約給付之真意，而同意以每公斤鴨肉新臺幣
    （下同）40元之價格，與甲○○之「維祥商行」訂定包括該
    「鴨肉」在內之肉品供應合約。甲○○遂承此概括犯意，自
    91年1 月間起至同年6 月間之某日止，於下揭桃、竹、苗區
    各矯正機關訂貨時，連續數次購進非「CAS 優良肉品」商標
    授權使用廠商所製造加工之鴨肉，將之置於甲○○自行委託
    他人製造、外表標示「本公司肉品來源採用CAS 肉品」且有
    「CAS 優良肉品」商標圖樣之紙箱內，以此方式佯裝確屬「
    CAS 優良肉品」而就品質為虛偽之標記，進而將該此數批數
    量不詳之鴨肉先後連續販賣予臺灣桃園監獄、臺灣桃園女子
    監獄、臺灣桃園少年輔育院、臺灣臺北監獄、臺灣新竹監獄
    、臺灣新竹看守所、誠正中學、臺灣苗栗看守所等，致生損
    害於上開各桃、竹、苗區矯正機關。嗣經台灣桃園監獄驗貨
    發覺品質有異始查獲上情。
二、案經法務部調查局航業海員調查處移送台灣板橋地方法院檢
    察署檢察官偵查起訴。
    理  由
一、訊據被告甲○○固坦認係「維祥商行」之負責人，並供稱確
    於上揭時地與台灣台北監獄簽訂本件91年上半年度收容人副
    食品共同供應契約，亦承認確曾將鴨肉置於標記「本公司肉
    品來源採用CAS 肉品」、及「宏田肉品」字樣暨標有「CAS
    優良肉品」商標圖樣之紙箱內，分運上開各監所，惟矢口否
    認有何詐欺或就商品品質虛偽標記之犯行。經查：
  (一)依偵查卷附被告以「維祥商行」名義與台灣台北監獄簽訂之
    「台灣台北監獄辦理法務部所屬桃、竹、苗區矯正機關聯合
    採購91年上半年收容人副食品共同供應契約」暨該約後附而
    為契約一部分之「聯合採購副食品決標單」所載，被告應履
    行之五項給付標的分別為：雞翅、雞丁、雞排、全雞及鴨肉
    ，其中除全雞外，其餘雞翅、雞丁、雞排及鴨肉，均需「
    CAS 標示」，亦即被告應給付之肉品來源，為獲行政院農業
    發展委員會授權使用「CAS 優良肉品」商標圖樣之廠商所製
    造加工之肉品。被告既坦認代表維祥商行參與投標並簽約，
    且此等規格要求與自身利害盈虧更息息相關，可見甲○○對
    此標的內容必詳予注意、甚為清楚明瞭，毫無諉為不知之理
    。次依卷附採證照片顯示，被告運送至各監所之鴨肉所使用
    之盛裝紙箱，其上方標記有「本公司肉品來源採用CAS 肉品
    」字樣並於後方緊接「CAS 優良肉品」之商標圖樣，復於紙
    箱中央處載明「宏田肉品」四字。而該「CAS 肉品」文字敘
    述及「CAS 優良肉品」商標圖樣，依偵查卷附由商標專用權
    主管機關經濟部中央標準局（即現今之經濟部智慧財產局之
    前身）於87年6 月16日發給專用權人「行政院農業委員會」
    之中華民國證明標張註冊證、及行政院農委會發行之「CAS
    優良食品制度介紹」所載，該商標經准予註冊登記為「證明
    標章」，專用期間則自87年6 月16日起至97年6 月15日止，
    證明內容則為「證明農產品及農產加工品之安全性及優良性
    」，可見此「CAS 優良肉品」商標圖樣係屬關於該肉品具有
    一定高品質所為之標記及表示，至為明確。
  (二)至被告給付之「鴨肉」是否如該紙箱所標記「來源係採用CA
    S 肉品」，據被告供稱：我是進「宏田農產行」的肉品賣給
    監所，而「宏田農產行」的肉品則是來自「CAS 優良廠商」
    之台灣卜蜂企業股份有限公司（下稱卜蜂公司）。復就「鴨
    肉」部分供稱：「（你們所供應的鴨肉部分，有無CAS 標示
    ？）鴨肉的部分我不知道，我再回去查明。」等語（本院卷
    第43頁），嗣又稱：「鴨肉的部分是我先生（乙○○）去雲
    林載的時候有透過證人（按即宏田農產行負責人丙○○）問
    鴨肉要到哪裡去買才有CAS 肉品，證人告訴我先生說雲林元
    長鄉那邊有一家廠商叫做大業可以買鴨肉，所以鴨肉不是透
    過證人買的，是我先生自己去大業買的。」等語（本院卷第
    100 頁）。而經本院命被告提出當時給付鴨肉之來源係「CA
    S 廠商」之相關證明，被告始終無法提出，並供稱：「可能
    我當時沒有馬上找到CAS 的鴨肉，因為時間很趕。... 我只
    能說我的心態上不是去詐騙，因為當時鴨肉沒有CAS ，...
    」等語（本院卷第213 頁）。可見被告始終無法提出「鴨肉
    」來源係「CAS 優良廠商」相關證明文件，亦坦認於供貨當
    時其主觀上早已明知現實上根本無「CAS 優良廠商」製造加
    工「鴨肉」此一事實。
  (三)被告供貨後，因台灣桃園監獄反應供貨品質不佳，被告即表
    示其肉品俱來自「CAS 優良廠商」之卜蜂公司，旋又應台灣
    桃園監獄之要求，提出由財團法人中央畜產會出具予卜蜂公
    司之「證明書」1 份，上載准予卜蜂公司就「冷藏雞肉」、
    「冷凍雞肉」、「裹粉裹麵產品」、「醃漬或重組調味肉品
    」等產品使用「CAS 優良食品標誌」，至「鴨肉」則不與之
    ，此有台灣桃園監獄91年5 月9 日桃園澄總字第0910001516
    號覆台灣台北監獄函文暨所附被告所提之證明書各1 份可查
    。被告嗣於本院準備程序中亦提出由卜蜂公司及大成長城企
    業股份有限公司開立予「宏田農產行」之電子計算機統一發
    票數張，以證明其向「宏田農產行」購進給付之肉品係來自
    卜蜂公司或大成長城公司，然遍觀該統一發票內「產品名稱
    」欄，僅有「棒棒腿」、「三節翅（即雞翅）」、「雞排」
    、「骨腿」、「雞背」、「雞胸」等雞肉產品，從未見何等
    「鴨肉」產品。再依本院卷附之卜蜂公司函文，卜蜂公司雖
    向台灣桃園監獄表示從未委託被告之「維祥商行」銷售肉品
    予各監所，惟再經本院向該公司函詢，該公司則表示曾於91
    年1 至12月間出售包括「棒棒腿」、「三節翅（即雞翅）」
    、「大對切香雞」、「雞排」、「骨腿」、「雞背」、「雞
    胸」等雞肉產品予「宏田農產行」，亦未見何等「鴨肉」產
    品此有該公司97年7 月30日卜企（97）法字第001 號函所載
    可稽。而據「宏田農產行」負責人丙○○於本院審判中證稱
    ：「... 我與被告認識... 因為我們是同行，有買賣冷凍食
    品，有時候就跟被告一起合買，因為大概都是買冷凍食品，
    就是向『卜蜂』、大成等這些CAS 廠商購買。... （91年1
    月間被告有無向你進肉或跟你一起合買或透過你購買？）時
    間我不敢確定，但是有這種事情。三種情況都有。（在你與
    被告業務往來期間，被告對於肉品的品質有無提出過什麼樣
    的要求？）因為我們買的是CAS 的肉品，都有發票，我給他
    的是這種品質的。（從你們業務往來開始，都是購買CAS 肉
    品？）是。... （你供應給被告什麼樣的肉？）『雞肉』，
    因為卜蜂、大成『都是賣雞肉』。... （有包含鴨肉嗎？）
    『那時候應該還沒有』。（你說那時候是指91年上半年嗎？
    ）應該是。... 至少有5 年以上。... 當時我應該沒有賣鴨
    肉給她。」等語。又證稱：上開卜蜂公司開立購買「雞肉」
    產品之發票確係其提供予被告，而上開卜蜂公司之CAS 證明
    書則係其向卜蜂公司購買肉品後，由其向卜蜂公司索取而來
    ，被告既有向其購買肉品，被告有需要的話其也會給她等語
    （以上均見本院卷第91頁至第97頁）。亦即，被告透過「宏
    田農產行」丙○○自卜蜂公司或大成長城公司所購進者，僅
    「雞肉」產品而已，根本沒有「鴨肉」。是固堪認被告就給
    付之「雞翅」、「雞丁」、「雞排」等雞肉肉品係透過「宏
    田農產行」向具有CAS 優良廠商資格之「卜蜂公司」及「大
    成長城公司」所購進，然關於「鴨肉」部分，被告既非透過
    宏田農產行之丙○○向具有CAS 優良廠商資格之公司進貨，
    亦始終無法提出CAS 優良廠商製造加工之來源證明資料，復
    無法清楚說明進貨來源，可見被告所給付之「鴨肉」部分之
    肉品絕非來自於「CAS 優良肉品」廠商，至堪認定。
  (四)而被告於警詢時復供稱：「該包裝鴨肉之紙箱... 係委託某
    不知名之廠商印製的，送貨時將即將鴨肉裝於該紙箱內送至
    各監所，印製數量約三百只，每只約可裝二十公斤之雞肉，
    鴨肉約可裝十八公斤，已使用約二百餘只之紙箱... 」等語
    （警卷第10頁），於本院中亦稱：「... 家中之後要裝到我
    們自己做的紙箱，紙箱外面我們是有標示本肉品是採用CAS
    肉品。」等語（本院卷第42頁）。被告明知依契約，自己負
    有「給付CAS 優良廠商」製造加工之「鴨肉」，然因當時根
    本無法找到合於該約定規格之鴨肉，竟將明知為不合該品質
    之鴨肉置於自行印製之包裝紙箱上分送各監所，顯欲藉紙箱
    上虛偽之「本公司肉品來源採用CAS 肉品」及「CAS 優良肉
    品」商標圖樣此一表彰產品高品質之標示，混淆誤導受貨者
    即各監所及矯正機關相信該「鴨肉」確係「CAS 優良廠商」
    製造加工而予受領，是被告主觀上確有欺騙他人之意圖甚明
    。此外，復有卷附台灣桃園監獄91年5 月9 日桃監澄總字第
    0910001516號函暨所附「CAS 肉品蛋品工貨品項一覽表」及
    包裝紙箱之照片（91年3 月6 日在台灣桃園少年輔育院攝得
    ）、及卷附之台灣新竹監獄97年9 月26日竹監總字第097040
    0877號函附「支出憑證備查清單」、台灣桃園監獄97年10月
    6 日桃監總字第0970401233號函附「收容人主副食物入庫驗
    收簿」及「退貨單」、台灣新竹看守所97年10月2 日竹所總
    字第0970002750號函附「零用金清單」及「支出憑證清單」
    、誠正中學97年10月14日第0970004954號函附之「進貨支出
    憑證備查清單」及「送貨單」等在卷足證被告於上揭時間內
    確有連續多次出貨予上揭各監所之事實。綜上，本件事證明
    確，被告連續明知為虛偽標記品質之商品而販賣之犯行洵堪
    認定，應依法論科。
二、新舊法比較：
    刑法及刑法施行法部分條文業經修正公布，並均於95年7 月
    1 日施行。修正後刑法第2 條第1 項之規定，係規範行為後
    法律變更所生新舊法律比較適用之準據法，於修正後刑法施
    行後，應適用修正後刑法第2 條第1 項規定之「從舊從輕」
    之原則為比較；修正後刑法第2 條第2 項，則為同條第1 項
    之特別規定，於修正後刑法施行後，關於非拘束人身自由之
    保安處分，應依修正後刑法第2 條第2 項之規定，適用裁判
    時之法律。又修正後刑法第35條，乃刑之重輕之法定次序與
    標準，應適用裁判時之修正後刑法第35條之規定。修正後刑
    法第2 條第1 項係採「從舊從輕」原則，適用最有利於行為
    人之法律。既曰法律，自較刑之範圍為廣；除法律有特別規
    定者（如修正後刑法第2 條第2 項非拘束人身自由之保安處
    分適用裁判時法，修正後刑法施行法第9 條之3 規定之情形
    ），應依其規定；或事關執行之緩刑之宣告，或犯罪在刑法
    修正施行前，自首在刑法施行後之自首部分，或程序之規定
    （程序從新，如刑法第40條沒收宣告之程序規定），應適用
    裁判時之修正後刑法之規定外；依修正後刑法第2 條第1 項
    比較時，應就「罪、刑」有關之共犯、未遂犯、連續犯、牽
    連犯、結合犯以及累犯加重、自首減輕暨其他法定加減原因
    （如身分加減）與加減例等一切情形，綜其全部之結果而為
    比較後，予以整體適用，不能割裂而分別適用有利益之條文
    。關於易科罰金之折算標準、易服勞役之折算標準及期限、
    罰金與死刑是否併予執行、多數有期徒刑定應執行之刑時之
    最高刑期之限制等之修正，事涉行為人易刑折算標準金額之
    多寡與期限之長短及定執行刑時能否就罰金刑併予執行或有
    期徒刑定應執行之刑時最高度之限制，亦均屬依修正後刑法
    第二條第一項所應比較適用法律之範圍。拘束人身自由之保
    安處分，並非屬修正後刑法第二條第二項規定應適用裁判時
    法之範圍，除有特別規定者外，亦屬應依修正後刑法第二條
    第一項比較適用之法律；從刑附屬於主刑，除法律有特別規
    定者外，依主刑所適用之法律（以上參考最高法院95年5 月
    23日刑事庭第8 次會議決議及最高法院24年上字第46 34 號
    、24年上字第5292號、27年上字第2615號判例）。其次，法
    律有變更而須為新、舊法之比較以定其適用之目的，厥唯保
    障行為人之既有法律地位不致因法律之修正而惡化或受到更
    不利益之結果並兼謀行為人之利益，此為最高之價值，非必
    斤斤於法律體系適用之完整性，況或基於法規之性質，如程
    序性之法律、事涉執行之緩刑規定，依法理係均應適用新法
    ，或因法律另有規定，如修正後刑法第2 條第2 項規定「非
    拘束人身自由之保安處分係適用裁判時之法律」，修正後刑
    法施行法第3 條之1 第2 項規定「於94年1 月7 日刑法修正
    施行前犯併合處罰數罪中之一罪，且該數罪均符合第41條第
    1 項得易科罰金之規定者，適用90年1 月4 日修正之刑法第
    41條第2 項規定」，即有此情形係一律適用行為時法之舊法
    ，由是可見遇有法律修正而須選擇適用新法或舊法時，應依
    法規之性質或視法律之規定各自決之，不受其他法規如何適
    用之羈絆，在選法適用時，本即寓有可據個別之特性而割裂
    分別適用新法或舊法之容許性，縱令須為利、弊之比較以定
    如何適用之法規亦無不同，至數項經修正之法律須整體比較
    以同其新、舊法之適用俾維持法律體系之完整性，核係各該
    法律在適用上因具「依附及相互關聯」之特性使然，非屬新
    、舊法應比較利、弊藉資保障行為人之既有法律地位兼謀其
    利益之立法意旨所必然。準此以解，就「罪、刑」有關之規
    定諸如共犯、未遂犯、連續犯、牽連犯、結合犯以及累犯加
    重、自首減輕暨其他法定加減原因（如身分加減）與加減例
    等一切情形，應綜其全部之結果而為比較後，予以整體適用
    ，不能割裂而分別適用有利益之條文，固如前述，惟究其緣
    由，實係著眼於因各該規定皆涉及犯罪之態樣、階段、罪數
    、法定刑得或應否加、減暨加減之幅度，並進而影響法定刑
    或處斷刑之範圍，換言之，各該「罪、刑」之規定須經綜合
    考量整體適用後，方能據以限定法定刑或處斷刑之範圍，嗣
    始得於該範圍內為一定刑之宣告，易詞以言，個別宣告刑雖
    屬單一之結論，然實係經綜合考量整體適用各相關「罪、刑
    」規定之所得，因之，宣告刑所據以決定之各相關「罪、刑
    」規定，顯具適用上之「依附及相互關聯」之特性，自須同
    其新、舊法之適用，第查，「易刑」或「定執行刑」係規範
    宣告刑得或應如何執行之法律，核屬為刑之宣告後始生應否
    適用問題之規定，非屬宣告刑所據以決定因而須先行確定如
    何適用新、舊之法規，依其性質，在未為刑之宣告前亦無可
    能確定應否適用而預先選定須適用新或舊法，復無此必要，
    不寧唯是，該規定所涵攝之「小前提」係「宣告刑」，猶與
    「罪、刑」規定涵攝之「小前提」為「歷史社會事實」迥異
    ，職是，「易刑」及「定執行刑」之規定，不論涵攝之「小
    前提」、決定應否適用之階段及適用後所得之法律效果，與
    「罪、刑」之規定皆不相侔，與之顯不具適用上之「依附及
    相互關聯」之特性，依前述，要毋須與「罪、刑」之規定同
    其新、舊法之適用，自得秉其本身之性質而各據應涵攝之「
    小前提」為新、舊、利、弊之比較後個別定其法律之適用，
    尤應敘明。
  (一)與罪、刑有關且須依修正後刑法第2 條第1 項規定為利、弊
    之比較以定如何適用之法律變更部分：
  (1)修正前刑法第33條第5 款規定「罰金：（銀元）一元以上。
    」，並依罰金罰鍰提高標準條例第一條前段規定提高十倍，
    折算新台幣為30元；修正後刑法第33條第5 款規定「罰金：
    新臺幣一千元以上，以百元計算之。」
  (2)修正前刑法第56條規定「連續數行為而犯同一罪名者，以一
    罪論。但得加重其刑至二分之一。」，修正後已將該條刪除
    ，即採一罪一罰之原則。
  (3)經綜合適用修正前、後之罪、刑相關規定予以比較，修正後
    之規定顯非較修正前之規定對被告有利，因之，依現行即修
    正後刑法第2 條第1 項前段規定，此部分自應整體適用修正
    前刑法之有關規定，合先敘明。
  (二)毋須依修正後刑法第2 條第1 項規定為利、弊之比較以定如
    何適用之法律修正部分：
    刑法分則各條文所定之罰金刑，其幣別原為「銀元」，又倘
    非屬72年6 月26日至94年1 月7 日間新增或修正之條文，所
    定罰金數額並依罰金罰鍰提高標準條例第1 條前段規定提高
    為10倍，惟依95年6 月14日修正公布、同年7 月1 日施行之
    中華民國刑法施行法第1 條之1 ：「中華民國九十四年一月
    七日刑法修正施行後，刑法分則編所定罰金之貨幣單位為新
    臺幣。九十四年一月七日刑法修正時，刑法分則編未修正之
    條文定有罰金者，自九十四年一月七日刑法修正施行後，就
    其所定數額提高為三十倍。但七十二年六月二十六日至九十
    四年一月七日新增或修正之條文，就其所定數額提高為三倍
    。」，然實質言之，罰金刑之輕重並未因幣別及提高倍數所
    應適用法律之更迭而有異致，易詞以言，即國家刑罰權之範
    圍及效果，於修正前、後殊無不同，因之，此要非屬修正後
    刑法第2 條第1 項所稱之「法律變更」，毋須依該條項規定
    為新、舊法之比較，自應循一般法律適用之原則而適用裁判
    時法。
三、核被告所為，係犯刑法第255 條第2 項之販賣虛偽標記商品
    罪。被告所犯販賣虛偽標記商品罪，係以行為人明知販賣之
    商品，其商品品質係為虛偽之標記為基本構成要件。亦即，
    被告係以一與客觀不符之虛偽品質標記告知買受者，欲使對
    方陷於錯誤誤信該品質標記為真而予買受，此正為被告行使
    詐術方式之一，且本罪之構成要件要素並未逸脫於刑法第33
    9 條第1 項詐欺取財罪之外，顯見本罪及詐欺取財罪間具有
    法條競合之特別關係，為免重複評價，僅論以特別規定之販
    賣虛偽標記商品罪即足。被告先後多次販賣虛偽標記商品罪
    犯行，時間緊接，所犯構成要件相同，顯均係出於概括犯意
    為之，依修正前刑法第56條之規定，以一罪論，並加重其刑
    。爰審酌被告犯罪之動機、目的、手段、所生危害及犯後並
    未坦認犯行等一切情狀，判處如主文所示之刑。又被告行為
    時之刑法第41條第1 項前段規定：「犯最重本刑為五年以下
    有期徒刑以下之刑之罪，而受六個月以下有期徒刑或拘役之
    宣告，因身體、教育、職業、家庭之關係或其他正當事由，
    執行顯有困難者，得以一元以上三元以下折算一日，易科罰
    金」，再依行為時之罰金罰鍰提高標準條例第2 條前段（現
    已刪除）規定，就其原定數額提高為100 倍折算1 日，則本
    件被告行為時之易科罰金折算標準，應以銀元300 元折算1
    日，經折算後應以新臺幣900 元折算為1 日。惟95年7 月1
    日修正公布施行之刑法第41條第1 項前段則規定：「犯最重
    本刑為五年以下有期徒刑以下之刑之罪，而受六個月以下有
    期徒刑或拘役之宣告者，得以新臺幣1,000 元、2,000 元或
    3,000 元折算一日，易科罰金」，比較修正前後之易科罰金
    折算標準，以95年7 月1 日修正公布施行前之規定，較有利
    於被告，故依修正前刑法第41條第1 項前段、修正前罰金罰
    鍰提高標準條例第2 條，諭知易科罰金之折算標準。末按中
    華民國96年罪犯減刑條例自96年7 月15日施行；本條例施行
    前，經通緝而未於96年12月31日以前自動歸案接受偵查、審
    判或執行者，不得依本條例減刑。中華民國96年罪犯減刑條
    例（下稱減刑條例）第16條、第5 條分別定有明文。被告本
    件犯行固係在96年4 月24日之前，且並非不予減刑之罪，然
    被告於檢察官提起公訴後，因無故不到庭且傳拘均未獲，故
    由本院於93年10月15日發布通緝，經警於96年10月31日緝獲
    到案，揆諸前揭說明，自無受減刑寬典之餘地。如附表所示
    之紙箱，係被告用以犯本案所用之物，且係被告所自行委外
    印製，已如前述，而該箱鴨肉既為監所拒絕受領，故此紙箱
    仍應屬被告所有，是依刑法第38條第1 項第2 款規定宣告沒
    收（至其餘供貨部分或業為各監所受領、或因品質不符而退
    回被告，然依常理該等紙箱應均已丟棄銷燬而滅失，自不為
    沒收之諭知）。
四、不另為無罪判決部分：
  (一)公訴意旨另以：除前揭鴨肉部分外，被告甲○○亦明知其所
    提供之雞肉產品並非「CAS 優良廠商」製造加工之肉品，復
    明知「CAS 優良食品」商標業經行政院農業發展委員會向經
    濟部智慧財產局申請註冊登記，而取得證明標章專用權，然
    竟基於為自己不法所有之詐欺犯意及仿冒註冊商標之犯意，
    在未得財團法人中央畜產會、卜蜂公司、及宏田農產行之授
    權及同意下，即在裝藏其所提供雞肉及鴨肉產品之包裝紙箱
    上使用仿冒之「CAS 優良食品」商標圖樣、及「宏田肉品」
    字樣，欲佯裝為「CAS 優良肉品」魚目混珠，而將上開肉品
    分運至上揭各監所。因認被告除前開鴨肉部分經本院論罪科
    刑部分外，就鴨肉部分另涉有修正前商標法第62條第1 款之
    侵害商標專用權罪嫌，就雞肉部分亦涉有修正前商標法第62
    條第1 款之侵害商標專用權罪嫌、及刑法第255 條第1 項販
    賣虛偽標記商品罪及同法第339 條第1 項之詐欺取財罪嫌。
  (二)就包裝紙箱上使用標記「CAS 優良肉品」商標圖樣而涉嫌違
    反修正前商標法第62條第1 款之侵害商標專用權罪嫌部分：
  1.修正前商標法第62條規定：「意圖欺騙他人，有左列情事之
    一者，處3 年以下有期徒刑、拘役或科或併科新台幣20 萬
    元以下罰金：一、於同一商品或類似商品，使用相同或近似
    於他人註冊商標之圖樣者。」。第63條規定：「明知為前條
    商品而販賣、意圖販賣而陳列、輸出或輸入者，處1 年以下
    有期徒刑、拘役或科或併科新台幣5 萬元以下罰金」。修正
    後第81條規定：「未得商標權人或團體商標權人同意，有下
    列情形之一者，處3 年以下有期徒刑、拘役或科或並科新台
    幣20萬元以下罰金：... 三、於同一或類似之商品或服務，
    使用近似於其註冊商標或團體商標之商標，有致相關消費者
    混淆誤認之虞者。」。第82條規定：「明知為前條商品而為
    販賣、意圖販賣而陳列、輸出或輸入者，處1 年以下有期徒
    刑、拘役或科或併科新台幣5 萬元以下罰金。」，比較修正
    前第62條第1 款與修正後第81條第3 款，修正前第62條、第
    63條俱以「意圖欺騙他人」為犯罪主觀構成要件，修正後第
    81條第3 款、第82條刪除上開主觀構成要件，而改採以「有
    致相關消費者混淆誤認之虞者」為犯罪客觀構成要件，然二
    者法定刑度相同，而修正前第63條與修正後第82條，則均以
    販賣、意圖販賣而陳列、輸入或輸出前條仿冒商品為要件，
    法定刑度不變，且修正前商標法第62條、第63條之規定犯罪
    構成要件較為嚴格有利於被告。因此，修正前之法律有利於
    行為人。是倘被告此部分成罪，應適用修正前商標法第62條
    規定論處，先予敘明。
  2.本案「CAS 優良肉品」圖樣，業經商標專用權主管機關經濟
    部中央標準局（即現今之經濟部智慧財產局之前身）於87年
    6 月16日准予註冊登記為「證明標章」，專用權人為「行政
    院農業委員會」，證明內容為「證明農產品及農產加工品之
    安全性及優良性」，專用期間則自87年6 月16日起至97年6
    月15日止，此固有卷附之中華民國證明標張註冊證1 紙可佐
    。然依商標法第2 條規定「凡因表彰『自己』之商品或服務
    ，欲取得商標權者，應依本法申請註冊」等語觀之，可知商
    標法所保護之「商標」，乃屬為表彰「自己」營業之商品，
    而以文字、圖形、記號、顏色組合或其聯合式，足以使一般
    商品購買人認識其為表彰商品、並得藉以與他人之商品相區
    別之標識者而言。倘行為人使用該與商標專用權人相同或近
    似商標之場合，自客觀觀察當使一般商品購買者瞭解其並非
    在表彰該行為人「自己」之商品或服務，自無使他人產生混
    淆或誤認之虞，更無所謂侵害商標專用權之可言。經查，本
    件被告提供上開肉品予各監所之時，所使用盛裝肉品之紙箱
    其外觀固標有「CAS 優良肉品」之商標圖樣，惟該圖樣之前
    方緊接標記「本公司肉品來源採用CAS 肉品」等字樣，此外
    於紙箱中央處復以大字載明「宏田肉品」四字。由此等標示
    方法，客觀觀之，被告之意顯在對外表示其所提供者乃「宏
    田農產行（宏田商行）」製造、加工之肉品，而該肉品之「
    來源」係「CAS 優良肉品」，毫無明示或暗示該等肉品正係
    被告自己以身為「CAS 優良肉品廠商」之身分製造加工而來
    之意。被告既非藉該「CAS 優良肉品」之商標圖樣表彰其自
    己係「CAS 」廠商，亦非藉此圖樣表彰該紙箱內所裝載加工
    後肉品之本身，正係被告以「CAS 優良肉品廠商」之身分製
    造加工而來之「CAS 優良肉品」。是縱被告所供給雞肉或鴨
    肉之肉品來源並非「CAS 優良肉品」，亦僅被告藉由此「來
    源」之文字敘述及商標圖樣之顯露，誤導他人誤信該肉品來
    源確為「CAS 優良肉品」而已，絕無修正前商標法第62條第
    1 款之侵害商標專用權罪之問題。
  (三)雞肉部分另涉犯刑法第255 條第1 項販賣虛偽標記商品罪及
    同法第339 條第1 項之詐欺取財罪嫌部分：
    按刑法第255 條第1 項及第2 項之罪之成立，須以行為人意
    圖欺騙他人，而就商品之原產國或品質，為虛偽之標記或其
    他表示者為要件。次按刑法第339 條第1 項之罪之成立，則
    須以行為人意圖為自己不法之所有，以詐術使人將人或第三
    人之物交付者為要件。然查，本件被告就其依共同供應契約
    應給付之「雞翅」、「雞丁」、「雞排」部分，依契約規定
    均須有「CAS 標示」。而依前述，被告關於依契約給付予各
    監所之「雞翅」、「雞丁」、「雞排」等雞肉產品，係透過
    「宏田農產行」之丙○○，向具有「CAS 優良廠商」之「卜
    蜂公司」所購進，此業經認定如前。而被告關於盛裝該等雞
    肉肉品之紙箱上係載外觀所標記者乃「本公司肉品『來源』
    採用CAS 肉品」等字樣並於後方緊接「CAS 優良肉品」之商
    標圖樣，另於紙箱之中央處載明「宏田肉品」四字，可見所
    表徵者乃該雞肉肉品係由「宏田農產行（宏田商行）」向具
    有「CAS 優良廠商」資格之廠商購進後再行加工、製造而來
    ，凡此正與被告之進貨、給付過程相符，並無任何與事實相
    悖之處，自難謂被告就此部分有何行使詐術或就商品品質為
    虛偽標記之行為，更無所謂詐欺或欺騙他人等不法意圖之可
    言，自無構成販賣虛偽標記商品罪或詐欺取財罪嫌之餘地。
  (四)綜上諸節，被告就上揭部分均不構成刑法販賣虛偽標記商品
    罪、詐欺取財罪或修正前商標法第62條第1 款之侵害商標專
    用權罪，本應分別為無罪之諭知，然依檢察官起訴意旨，此
    部分倘構成犯罪，與上開經起訴且經本院論罪科刑部分有修
    正前刑法第56條牽連犯之裁判上一罪關係，故不另為無罪之
    判決，併此指明。
五、依刑事訴訟法第299 條第1 項前段，修正後刑法第2 條第1
    項前段，刑法第255 條第2 項、第38條第1 項第2 款，修正
    前刑法第56條、第41條第1 項前段，修正前罰金罰鍰提高標
    準條例第2 條，判決如主文。
本案經檢察官邱文中到庭執行職務。
中    華    民    國    97    年    12    月    23    日
              刑事第十一庭審判長法  官  蔡榮澤
                                法  官  林蕙芳
                                法  官  紀凱峰
以上正本證明與原本無異。
如不服本判決應於收受判決後10日內向本院提出上訴書狀，並應
敘述具體理由。其未敘述上訴理由者，應於上訴期間屆滿後20日
內向本院補提理由書 (均須按他造當事人之人數附繕本)「 切勿
逕送上級法院」。
                                書記官  高文靜
中    華    民    國    97    年    12    月    30    日
附錄論罪科刑法條
中華民國刑法第255條
（對商品為虛偽標記與販賣陳列輸入該商品罪）
意圖欺騙他人，而就商品之原產國或品質，為虛偽之標記或其他
表示者，處 1 年以下有期徒刑、拘役或 1 千元以下罰金。
明知為前項商品而販賣，或意圖販賣而陳列，或自外國輸入者，
亦同。
附表：應沒收物
於民國九十一年三月六日在台灣桃園少年輔育院所攝得盛裝「鴨
肉」且上載「本公司肉品來源採用CAS 肉品」及「宏田肉品」字
樣後附「CAS 優良肉品」商標圖樣之紙箱壹只。


司法院資訊處製作；財團法人民間司法改革基金會備份。
